臺灣橋頭地方法院民事裁定　　　　　　 110年度簡上字第66號
上　訴　人　彭仁智　
訴訟代理人　馬涵蕙律師
　　　　　　吳勁昌律師
被上訴人　　蕭英敏　
　　　　　　彭怡萍　
上二人共同
訴訟代理人　龐永昌律師
被上訴人　　彭怡君　
　　　　　　彭昆証　
　　　　　　林冠廷　

上列當事人間請求遷讓房屋等事件，上訴人於第二審為訴之追加
，本院裁定如下：
    主    文
上訴人追加之訴即請求水泥地面修復費用新臺幣6 萬3,000 元本
息駁回。
追加之訴訴訟費用由上訴人負擔。
    理    由
一、按關於財產權之訴訟，其標的之金額或價額在新臺幣（下同
    ）50萬元以下者，適用本章所定之簡易程序；當事人於簡易
    訴訟之第二審上訴程序，為訴之變更、追加或提起反訴，致
    應適用通常訴訟程序者，不得為之，此觀民事訴訟法第427
    條第1 項、第436 條之1 第2 項規定自明。
二、經查：
    ㈠本件上訴人於原審起訴聲明請求：⒈被上訴人應將門牌號
      碼高雄市○○區○○路00○0 號與00之0 號房屋（下稱系
      爭房屋）遷讓返還上訴人及其他共有人。⒉被上訴人應給
      付上訴人民國104 年5 月5 日起至109 年5 月4 日止之不
      當得利50萬元，及自109 年5 月5 日起至清償日止，按年
      息5%計算之利息，並自109 年5 月5 日起至遷讓返還系爭
      房屋之日止，按月給付上訴人1 萬元。經原審於109 年6
      月5 日核定訴訟標的價額為50萬元（見原審卷第59頁），
      並適用簡易訴訟程序審理、裁判。
    ㈡嗣上訴人於原審審理中之109 年12月7 日提出民事準備（
      三）狀，及於原審最後言詞辯論期日陳稱其訴之聲明變更
      為請求：⒈被上訴人應將系爭房屋清空私人物品，遷讓返
      還上訴人及其他共有人。⒉被上訴人應連帶給付上訴人10
      4 年5 月5 日起至109 年5 月4 日止之不當得利50萬元，
      及自109 年5 月5 日起至清償日止，按年息5%計算之利息
      ，並自109 年5 月5 日起至遷讓返還系爭房屋之日止，按
      月給付上訴人1 萬元。⒊被上訴人遷出系爭房屋後，彭昆
      証應繼續按月支付系爭房屋座落面積的土地使用費給上訴
      人（見原審卷第168 頁、第187 頁）。經原審判決上訴人
      上開請求全部敗訴後，上訴人不服，提起上訴，並於本院
      110 年9 月15日準備程序期日，就前開原審第⒉項聲明（
      下稱系爭聲明）前段請求50萬元本息部分，擴張為：被上
      訴人應連帶給付上訴人56萬3,000 元，及自起訴狀繕本送
      達最後一位被上訴人翌日起至清償日止之法定遲延利息（
      見本院卷第229 頁），核其於第二審追加請求6 萬3,000
      元本息之原因事實，係主張被上訴人擅自拆除圍牆停放車
      輛導致系爭土地水泥地面損害，因而請求水泥路面修復費
      用6 萬3,000 元等情，然其追加請求後，訴訟標的金額逾
      50萬元，應改行通常訴訟程序，揆諸前揭規定，不應准許
      ，上開追加之訴應予駁回。
    ㈢上訴人雖辯稱其於原審所為系爭聲明前段請求50萬元之原
      因事實，包含請求相當於租金之損害金或不當得利41萬9,
      000 元，及水泥地面修復費用8 萬1,000 元，故其於第二
      審將系爭聲明前段請求金額擴張為56萬3,000 元，實係就
      請求不當得利數額41萬9,000 元擴張為50萬元，並將請求
      水泥地面修復費用數額8 萬1,000 元減縮為6 萬3,000 元
      云云（見本院卷第230 、232 頁）。惟查，上訴人於原審
      起訴狀事實與理由欄，全未敘及上開修復費用之相關事實
      ，嗣雖於前揭民事準備（三）狀之附件提出水泥地面修復
      費用8 萬1,000 元之報價單，並陳稱係遭被上訴人破壞而
      須修復水泥地面等語（見原審卷第168 頁、第169 頁），
      然觀諸該書狀所載系爭聲明為「被上訴人應連帶給付彭仁
      智104 年5 月5 日起至109 年5 月4 日止之不當得利50萬
      元. . . 」等語，顯未將上開修復費用列入系爭聲明請求
      之原因事實範圍，是上訴人於第二審所為追加之訴之原因
      事實，應係就水泥路面修復費用6 萬3,000 元所為請求，
      上訴人前揭主張，並非可採。
    ㈣上訴人另辯稱其追加之訴為因請求保護占有涉訟，依民事
      訴訟法第427 條第1 項第4 款規定，不問標的金額或價額
      ，一律適用簡易程序云云。惟上開規定，係因占有被侵奪
      、被妨害或有被妨害之虞，原告依民法第962 條規定所提
      起請求返還占有物、除去妨害或防止其妨害之訴而言，上
      訴人主張被上訴人擅自拆除圍牆停放車輛導致系爭土地水
      泥地面損害，因而請求水泥路面修復費用6 萬3,000 元，
      請求權基礎為民法第184 條第1 項前段、民法第185 條，
      業據上訴人陳明在卷（見本院卷第231 頁至第232 頁），
      與占有人之保護無涉，難認係因請求保護占有涉訟，上訴
      人此一主張，亦非可取。
三、據上論結，本件追加之訴為不合法，裁定如主文。
中    華    民    國   110    年    10    月    8     日
                    民事第三庭審判長法  官  張維君
                                    法  官  許家菱
                                    法  官  張立亭
以上正本係照原本作成。
本裁定不得抗告。
中    華    民    國   110    年    10    月    8     日
                                    書記官  洪嘉鴻